【裁判字號】    98,上訴,1955
【裁判日期】    980804
【裁判案由】    強盜等
【裁判全文】
臺灣高等法院刑事判決                98年度上訴字第1955號
上  訴  人  臺灣士林地方法院檢察署檢察官
上  訴  人
即  被  告  己○○
                    國民
                    （
選任辯護人  阮祺祥律師
上  訴  人
即  被  告  庚○○
                    國民
                    （
選任辯護人  洪文浚律師
上  訴  人
即  被  告  丙○○
                    國民
被      告  戊○○
                    國民
上一人  之
選任辯護人  張世興律師
上列上訴人等因被告等強盜等案件，不服臺灣士林地方法院97年
度訴字第1035號，中華民國98年 3月13日第一審判決（起訴案號
：臺灣士林地方法院檢察署97年度偵字第 14142、14478、14692
號），提起上訴，本院判決如下：
    主  文
原判決關於己○○所犯共同犯結夥攜帶兇器強盜罪二罪部分暨執
行刑、戊○○有罪部分均撤銷。
己○○共同犯結夥攜帶兇器強盜罪，二罪，各處有期徒刑捌年，
扣案之安全帽壹頂沒收。
戊○○共同犯結夥攜帶兇器強盜罪，處有期徒刑柒年，扣案之安
全帽壹頂沒收。
其他上訴駁回。
本判決第二項己○○撤銷改判部分所處之刑與上訴駁回部分所處
之刑，應執行有期徒刑拾伍年。扣案如附表所示之物均沒收。
    事  實
本院認定的犯罪事實與附件原審判決書事實欄的記載相同，茲引
用之。
    理  由
甲、有罪部分：
壹、被告等及渠等辯護人對於卷證的證據能力均表示無意見（見
    本院準備程序筆錄），且未於言詞辯論終結前聲明異議，視
    為同意作為證據，本院審酌各項證據作成時之狀況，認為並
    無不可信或不適當之情事，依刑事訴訟法第159條之5第2項
    及第159條之4之規定，均認有證據能力。
貳、上訴人即被告庚○○、丙○○，與被告戊○○等人對於有參
    與上述犯罪事實，均坦白承認。而上訴人即被告己○○固坦
    承上開犯罪事實 (三)、(五)、(六)，對於犯罪事實（一）
    、（二）、（四）固不否認有以自備之西瓜刀自被害人辛○○、乙○、丁○○處取得財物，惟辯稱西瓜刀拿出後就馬上
    收起來，於犯罪事實（二）中，係與乙○發生拉扯，而犯罪
    事實（四）中，被害人丁○○係自己跌倒，其並未讓被害人
    辛○○、乙○、丁○○不能抗拒云云。又上訴人即被告庚○○選任辯護人為其辯護稱：就犯罪事實（一），下手實施取
    財之己○○並未至使被害人辛○○不能抗拒，應僅構成恐嚇
    取財罪，尚難以加重強盜論處云云。另上訴人即被告丙○○
    則辯以：就犯罪事實（三）、（五）部分，被告與其他共犯
    於出發前，係要分頭行搶，而非分頭實施強盜行為，被告於
    與己○○那組分開後，因被告與庚○○均不敢拿刀行搶，故
    並未尋覓下手目標，而係直接至約定之地點等候，是被告應
    無預備強盜之行為，原判決僅以被告等人所騎乘之機車上放
    有西瓜刀，即認定被告等人係為實施強盜行為，以預備強盜
    罪論處，即有未洽。又伊被訴加重竊盜部分，伊並未與己○○就竊取車牌一事有犯意之聯絡及行為之分擔，在被告等人
    集合前，己○○即已決定偷車牌，並未與被告討論，且己○○下手實施竊盜時，伊及庚○○等人係於巷口之便利商店前
    吃東西等待，並非於該處把風云云。被告戊○○之辯護人則
    以：被告戊○○原並不想前往共同強盜，係基於同儕勸說壓
    力，思慮不週而參與；事後分贓時被告戊○○原本說不要，
    是其他共同被告硬把新臺幣（下同）2,000元塞給他，而被
    告戊○○嗣後又把錢交還被告己○○；且案發後被告戊○○
    自行到警局投案，犯後十分悔悟，請求依刑法第59條酌減其
    刑等語為被告戊○○辯護。被告等其餘辯解與原審相同，茲
    引用之。又原判決除提及被告於「警詢中證稱」均更正為「
    警詢中自白」外，其餘均引用附件原判決理由欄甲、有罪部
    分記載的證據、理由。
參、撤銷改判的理由：
一、撤銷原判決之理由：
    原審認被告己○○、戊○○罪證明確，予以論罪科刑，固非
    無見。惟查：
（一）被告己○○所犯事實（一）、（二）共同犯結夥攜帶兇器
      強盜罪部分：
  １、按刑之量定，為求個案裁判之妥當性，法律賦予法院裁量
      之權。刑法上之共同正犯，應就全部犯罪結果負其責任，
      係基於共同犯罪行為，應由正犯各負全部責任之理論，於
      科刑時則應審酌刑法第五十七條所列各款情狀，分別情節
      ，為各被告量刑輕重之標準；共同正犯間固非必須科以同
      一之刑，但個案裁量權之行使，仍應受比例原則及平等原
      則之拘束，俾符合罪刑相當，使罰當其罪，輕重得宜（最
      高法院96年台上字第3773號判決意旨參照）。又法律上屬
      於自由裁量之事項，並非概無法律性之拘束。法院就自由
      裁量權之行使，除不得逾越法律所規定範圍之外部性界限
      外，尚應受比例原則、公平正義原則之規範，謹守法律秩
      序之理念，體察法律之規範目的，使其結果實質正當，合
      於裁量之內部性界限，俾與立法本旨相契合。刑法第五十
      一條第五款規定數罪併罰，宣告多數有期徒刑者，應於各
      刑中之最長期以上，各刑合併之刑期以下，定其應執行之
      刑期，但不得逾三十年，其就數罪併罰，固非採併科主義
      ，而係採限制加重主義，就俱發各罪中，以最重之宣告刑
      為基礎，由法院參酌他罪之宣告刑，裁量加重定之，且不
      得逾法定之三十年最高限制，此即外部性界限。然上揭定
      其應執行刑，既屬刑法賦予法院自由裁量之事項，其應受
      內部性界限之拘束，要屬當然。而刑法修正將連續犯、常
      業犯規定悉予刪除，考其立法目的，係基於刑罰公平原則
      考量，杜絕僥倖犯罪心理，並避免鼓勵犯罪之誤解，乃改
      採一行為一罪一罰。是定其刑期時，除仍應就各別刑罰規
      範之目的、輕重罪間體系之平衡、整體犯罪非難評價、各
      行為彼此間之偶發性、與被告前科之關聯性、各行為所侵
      害法益之專屬性或同一性、數罪對法益侵害之加重效應、
      罪數所反映之被告人格特性與犯罪傾向、社會對特定犯罪
      例如一再殺人或販毒行為處罰之期待等，為綜合判斷外，
      尤須參酌上開實現刑罰公平性，以杜絕僥倖、減少犯罪之
      立法意旨，為妥適之裁量（最高法院96年度台上字第75
      83號判決意旨參照）。
  ２、經查，本件被告己○○、庚○○、戊○○、壬○等人多次
      於深夜攜帶兇器西瓜刀，在外游蕩，並於住宅區隨機尋找
      夜歸獨行之女子為作案對象，並結夥三人以上強盜，所犯
      屬暴力型犯罪，對被害人之生命、身體及財產法益危害甚
      鉅，且作案之區域都在住宅區，一般民眾或婦女於夜間單
      獨外出則可能成為被害人，對住宅區社區居民造成不安，
      嚴重危害社會治安及社區之安寧，又被告己○○、戊○○
      2 人於犯案時，年輕力壯，竟不思以正當手段獲取財物，
      僅係前因沈溺於賭博或酒店宴樂中，因而積欠帳款及賭債
      ，被告等人為謀還款，而共同為本案加重強盜等犯行，被
      告己○○又接連為二次加重強盜犯行，且二次均由己○○
      持西瓜刀下手強盜被害人之財物，惡性非輕，原審就被告
      己○○、庚○○所犯事實（一）、（二）共同犯結夥攜帶
      兇器強盜罪部分，各判處有期徒刑7年2月，戊○○部分原
      判決於減刑後僅判處有期徒刑3年7月，依此反推，其於未
      減刑前之刑度亦應為有期徒刑7年2月，未斟酌被告己○○
      、庚○○、戊○○參與犯罪之分工情形，一律科以同一之
      刑，未考量被告己○○接連為二次加重強盜犯行，且二次
      均由己○○持西瓜刀下手強盜被害人之財物，惡性顯較庚○○為重，是原判決就被告己○○所犯結夥攜帶兇器強盜
      二罪（即附表編號一、二部分）所處之刑，尚屬過輕。另
      原判決就被告己○○所犯之加重強盜罪，二罪，原各量處
      有期徒刑7年2月、共同犯加重搶奪罪，二罪，各量處有期
      徒刑1年2月、加重竊盜罪部分，量處有期刑 7月、預備強
      盜罪，二罪，各量處有期徒刑3月、4月，上述各罪，應於
      各刑中之最長期（本件為7年2月）以上，各刑合併之刑期
      （本件各刑合併之刑期為17年10月）以下，定其應執行之
      刑期，原判決就被告己○○部分僅定其應執行有期徒刑11
      年，定應執行刑亦屬過輕，有違數罪併罰之本質及刑罰公
      平原則。
  ３、上訴人即被告己○○就犯罪事實（一）、（二）部分上訴
      略以：伊雖有以自備之西瓜刀自被害人辛○○、乙○處取
      得財物，惟辯稱西瓜刀拿出後就馬上收起來，其並未讓被
      害人辛○○、乙○不能抗拒云云；就犯罪事實（一）、（
      二）之次犯行均應符合自首要件，原審就該次犯行未予減
      輕其刑，亦有違誤；又本件被告犯後態度良好且年紀尚輕
      ，原審量刑過重云云。惟查：
      (1)本件依證人即被害人辛○○於97年10月24日第二次警詢
        時之證詞、證人即被害人乙○於警詢及偵查中之指訴，
        及依被告己○○、庚○○、戊○○等人於警詢之自白或
        檢察官偵查時之供述綜合觀之，本件案發當時係深夜時
        分，被害人辛○○為一獨行夜歸女子，突為被告庚○○
        騎車負載被告己○○停在其前面、被告戊○○騎車附載
        壬○停在其後面，隨即己○○下車以西瓜刀抵住其脖子
        表明要錢，被告戊○○則在辛○○身旁看守等情觀之，
        本件被害人辛○○雖並無抗拒，然當時現場並無其他可
        營救之人，而被害人前方有被告庚○○、壬○，近身則
        有被告己○○、戊○○等共四人，被害人形單影孤，又
        被告己○○持對人之生命、身體有殺傷力之西瓜刀抵住
        被害人頸部並告以取財之意，刀鋒抵住之部位又係足以
        下刀致命之頸部，被害人行動範圍及反抗能力均已受限
        ，業已對被害人生命、身體安全已造成極大威脅，客觀
        上狀況綜合觀察，被害人隨時可能遭受被告己○○以西
        瓜刀襲擊致死傷，被害人縱內心想要抵抗，亦因上開情
        狀而無法抗拒，其自由意志當時應已遭被告等人壓制至
        不能抗拒。堪認被害人係在無法抗拒之情形下，不得不
        依被告己○○要求，乃交出皮包內錢財甚明；綜合上述
        判斷結果，客觀上堪認被害人辛○○已至不能抗拒無疑
        。被告己○○及其辯護人為其辯護稱被害人辛○○未至
        不能抗拒云云，尚無足採。
      (2)又證人即被害人乙○前於警詢、檢察官偵查中已證述被
        告己○○持西瓜刀抵住其脖子強盜之犯行甚明，於原審
        審理時雖翻異前詞，惟依原審綜合各情判斷，認證人乙○審理中所為之翻證，應係事後與被告己○○家屬接觸
        受其影響所致，已有所偏頗，其於原審審理中之證述自
        較不可採，而其警詢、偵查證述明確，且係距離案發時
        間較近，記憶自較正確清晰，且與事實吻合，較為可信
        。另依被告己○○於警詢之自白及於檢察官偵查中結證
        之證詞均坦承有持自備之西瓜刀自被害人乙○處取得財
        物之事實；雖被害人乙○當時並無抗拒，其已證述係因
        極度害怕、受到驚嚇，況且被害人乙○為深夜獨行女子
        ，又被告己○○持有殺傷力之西瓜刀抵住其頸部告以欲
        取錢財，被害人只要稍有不從，該西瓜刀隨時可能對其
        造成傷害，對被害人生命、身體安全堪認已造成極大威
        脅，客觀綜合判斷，被害人乙○自由意志應已遭被告己○○等人壓制至不能抗拒。被告己○○及其辯護人為其
        辯護稱被害人乙○未至不能抗拒云云，亦無足採。
      (3)雖被告己○○主張就犯罪事實（一）、（二）符合自首
        云云。惟查，本件被告己○○係因竊盜車牌，遭警方拘
        捕到案，其於警詢僅供稱有竊盜車牌飆車之犯行（見偵
        字第21315號卷），嗣經警方依同案被告庚○○於97年1
        0月23日23時23分至23時54分許第1次警詢時即知悉庚○○與己○○共同行搶3、4次，及庚○○與己○○ 2人曾
        於97年 9月19日23時55分許，曾共犯本件犯罪事實（六
        ）之強盜案件【包括犯罪事實（一）】，又庚○○並於
        同年月24日 9時45分至12時8分許止之第2次警詢供稱知
        悉己○○與壬○共犯犯罪事實（二）（見甲○偵字第14
        142號卷第15頁）。警方乃依庚○○之供述，乃於24日1
        時10分將己○○拘捕到案，己○○始於24日12時30分至
        14時17分許第 2次警詢時始供述有為犯罪事實（一）、
        （二）之犯行（見臺灣士林地方法院檢察署97年偵字第
        14142號卷第10至28頁），其於第1次警詢並未供出詳情
        ，僅供述另與壬○、丙○○、戊○○一起犯案，惟並未
        供出犯罪之確切時、地，僅概稱只記得在天母地區，而
        於己○○為第 2次警詢筆錄前，警方已知被告己○○涉
        有本件犯罪事實（一）、（二） 2件強盜行為，故被告
        己○○之所為並不符合自首之要件。
      (4)是綜上，被告己○○就上述加重強盜罪部分之上訴，核
        無理由。
  ４、檢察官上訴意旨略稱：原審就被告己○○部分定應執行刑
      為有期徒刑11年，量刑尚屬過輕，有違數罪併罰之本質及
      刑罰公平原則之考量，不無鼓勵犯罪等語，指摘原判決量
      刑不當，為有理由，應由本院將原判決關於己○○所犯結
      夥攜帶兇器強盜二罪（即附表編號一、二部分）暨執行刑
      部分予以撤銷。
（二）被告戊○○有罪部分（即被訴事實一結夥攜帶兇器強盜罪
      部分）：
  １、按「刑法上之酌量減輕，必於犯罪之情狀可憫恕時，始得
      為之，為刑法第59條所明定，至情節輕微僅可為法定刑內
      從輕科刑之標準，不得據為酌量減輕之理由，原判決既未
      認上訴人之犯罪情狀有何可憫恕之處，僅謂情節尚輕，輒
      依同法第59條酌減本刑，其援引法令，自屬失當。」最高
      法院28年上字第1064號判例可資參照。且刑法第59條之酌
      量減輕其刑，必於犯罪之情狀，在客觀上足以引起一般同
      情，認為即予宣告法定低度刑期，猶嫌過重者，始有其適
      用，至於被告無前科，素行端正，子女眾多等情狀，僅可
      為法定刑內從輕科刑之標準，不得據為酌量減輕之理由。
      最高法院51年上字第899號判例意旨可資參照。
  ２、原審以被告戊○○為97年度大學錄取學生，其父張漢民又
      為重度肢障之人，因交友不慎、思慮不週始而鋌而走險強
      盜他人財物，其犯加重強盜罪之情狀顯可憫恕，即予宣告
      法定最低本刑即有期徒刑 7年，尤嫌過重，爰依刑法第59
      條之規定，減輕其刑；然被告戊○○對於犯罪事實坦白承
      認，犯後態度良好，其父為重度肢障之人等情，足以作為
      法院審查刑法第57條量刑事由，從輕量刑的依據。經查，
      原審所認定被告庚○○、己○○、戊○○與壬○（另經檢
      察官提起公訴）係前因沈溺於賭博或酒店宴樂中，因而積
      欠帳款及賭債，其 4人為謀還款，而為本案加重強盜等犯
      行，且為犯罪事實（一）強盜犯行時，除被告己○○持刀
      外，被告戊○○亦另持 1把西瓜刀，被告戊○○等人於深
      夜攜帶兇器西瓜刀，在外游蕩，並於住宅區隨機尋找獨行
      之女子為作案對象，並結夥三人以上攜帶兇器強盜，所犯
      屬暴力型犯罪，對被害人之生命、身體及財產法益危害甚
      鉅，且作案之區域在住宅區，一般民眾於夜間外出則可能
      成為被害人，對住宅區社區居民造成不安，嚴重危害社會
      治安及社區之安寧等情綜合觀之，被告戊○○「犯罪時」
      客觀上並無足以引起一般同情，應無「顯可憫恕」之情狀
      ，原審所述僅可為法定刑內從輕科刑之標準，揆諸前開判
      例，原審爰依刑法第59條之規定，就被告戊○○有罪部分
      減輕其刑，尚有違誤。檢察官就被告戊○○有罪部分上訴
      ，指摘原判決依刑法第59條減刑不當，為有理由，亦應由
      本院將原判決關於戊○○有罪部分即其被訴結夥攜帶兇器
      強盜罪部分予以撤銷。
二、自為判決的論罪科刑理由：
（一）按刑法第321 條第1項第3款之攜帶兇器竊盜罪，係以行為
      人攜帶兇器竊盜為其加重條件，此所謂兇器，其種類並無
      限制，凡客觀上足對人之生命、身體、安全構成威脅，具
      有危險性之兇器均屬之，且祇須行竊時攜帶此種具有危險
      性之兇器為已足，並不以攜帶之初有行兇之意圖為必要，
      最高法院79年臺上字第5253號判例意旨可資參照。就本件
      犯罪事實（一）部分，被告己○○、戊○○各攜帶足供兇
      器使用之西瓜刀一把，與被告庚○○、共犯壬○互以機車
      附載，由被告己○○下車持刀實施強盜犯行，被告庚○○
      、戊○○及另案共犯壬○則在旁看守被害人或負責接應，
      是被告己○○、戊○○所為，均係各犯刑法第330條第1項
      之結夥攜帶兇器強盜罪。就本件犯罪事實（二）部分，被
      告己○○攜帶足供兇器使用之西瓜刀一把，與共犯壬○互
      以機車負載，由被告己○○下車持刀實施強盜犯行，壬○
      在旁負責在旁接應，是被告己○○所為，係犯刑法第 330
      條第 1項之攜帶兇器強盜罪。被告己○○、戊○○，與同
      案被告庚○○、另案共犯壬○就犯罪事實（一）；被告己○○與另案共犯壬○就犯罪罪事實（二），各該被告均有
      犯意之聯絡與行為分擔，均為共同正犯。爰審酌被告己○○、戊○○ 2人犯案時，均正值身強體壯之盛年，竟為清
      償在外債務，不思循以正當手段獲取財物，被告己○○、
      戊○○與同案被告庚○○、另案被告壬○等結夥三人以上
      、攜帶兇器，對夜歸獨行之女子即被害人辛○○施以強暴
      脅迫手段而強盜財物得手，其中被告己○○另又與壬○共
      同攜帶兇器西瓜刀以強暴方式對獨行之被害女子乙○強盜
      財物，對被害人之生命、身體及財產法益危害甚鉅，渠等
      犯罪情節非屬輕微，並分別考量告己○○所犯加重強盜罪
      之次數為2次、被告戊○○僅參與1次，被告己○○ 2次均
      為持刀下手行強盜之人，被告戊○○參與強盜之程度較己○○為輕，被告己○○參與程度較深且重；被告己○○、
      戊○○犯罪之動機係前因沈溺於賭博或酒店宴樂中，因而
      積欠帳款及賭債，為謀還款，而思為本案加重強盜等犯行
      ；又被告己○○、戊○○ 2人另與庚○○、壬○於深夜攜
      帶兇器西瓜刀，在外游蕩，並於住宅區隨機尋找獨行之女
      子為作案對象，結夥三人以上攜帶兇器強盜夜歸獨行女子
      之財物，所犯屬暴力型犯罪，對被害人之生命、身體及財
      產法益危害甚鉅，且作案之區域在住宅區，一般民眾於夜
      間外出則可能成為被害人，對住宅區社區居民造成不安，
      嚴重危害社會治安，所生危害非輕；及被告戊○○犯後坦
      承全部犯行，被告己○○則部分坦承，犯後態度尚屬良好
      ，足認有悔意，且被告己○○事後已與被害人乙○、辛○○等人達成和解，並據上開被害人等表示願意給予其等自
      新機會，有協議書二紙、刑事撤回告訴狀一紙在卷可按（
      見原審卷一第317至319頁），並念及被告己○○、戊○○
      均因年輕識淺，思慮欠周乃致犯案，以及渠等尚無前案論
      罪科刑紀錄，有本院被告己○○、戊○○前案紀錄表各 1
      份在卷可按，併審酌被告己○○、戊○○之品行、犯罪動
      機、目的、犯罪所得及渠等之生活狀況等一切情狀，再審
      酌被告戊○○所犯固不可取，惟僅犯一件加重強盜罪，且
      為該次強盜犯行時甫滿19歲，涉世未深，心智及思考能力
      均未臻成熟，未有前案論罪科刑紀錄，且事後亦坦承犯行
      ，犯罪所得僅分得2千元，非屬鉅額，並於犯後隨即將強
      盜朋分所得全數交還被告己○○，業據被告己○○於檢察
      官偵查中證述明確（見偵字第14142號卷第232頁、308頁
      ），及被告戊○○為97年度大學錄取學生，其父張漢民又
      為重度肢障之人，此有大學入學榜單網頁列印及殘障手冊
      影本各一份在卷可憑（見原審卷二第67至68頁），因交友
      不慎、思慮不週始而鋌而走險強盜他人財物（見原審卷二
      第63至66頁刑事辯護意旨狀）；綜合以上考量，認起訴檢
      察官求處被告己○○執行刑20年、被告戊○○7年6月，尚
      嫌過重，本院爰審酌上述各情狀，認分別量處被告己○○
      、戊○○如主文第二、三項所示之刑，足資懲儆。
（二）沒收：
      扣案之安全帽一頂，為被告己○○所有，且為被告己○○
      於為犯罪事實（一）、（二）犯行所戴，已據被告己○○
      於原審審理時供述明確（見原審卷一第292頁、第293頁審
      理筆錄），被告己○○以安全帽避免被辨別容貌，堪認係
      供犯罪所用之物，應依刑法第38條第1項第2款規定及「共
      犯共同」原則，於各犯罪事實主文項下宣告沒收；至犯罪
      事實（一）、（二）犯行所用之西瓜刀與犯罪事實（三）
      、（五）所使用之西瓜刀並非相同，業據被告己○○於檢
      察官偵查中供稱其餘案件所使用之西瓜刀，與被告丙○○
      有參與犯行【指本件犯罪事實 (三)( 五)】所使用之西瓜
      刀，並非相同（見偵字第14142號卷第306頁偵查筆錄），
      且均未扣案，無從證明現尚存在，因非屬違禁物，為免日
      後執行困難，故不予宣告沒收。
肆、駁回上訴之理由：
一、原審以被告己○○就犯罪事實（三）至（六）；庚○○就犯
    罪事實（一）、（三）至（六）；丙○○就犯罪事實（三）
    、（五）之犯行部分因事證明確，適用刑法第28條、第330
    條第1項、第326條第1項、第328條第5項、第62條前段（漏
    引前段）、第38條第1項第2款規定，並說明被告庚○○，與
    同案被告己○○、戊○○、另案共犯壬○就犯罪事實 (一)
    ；被告己○○、庚○○、丙○○、另案共犯壬○就犯罪事實
    (三)( 五)；被告己○○、庚○○就犯罪事實 (四)( 六)各
    均有犯意聯絡，除犯罪事實 (五)其中竊盜犯行部分，被告
    庚○○、丙○○、共犯壬○為同謀共同正犯無實施行為外，
    其餘犯罪事實 (一)( 二)( 三)( 四)( 五)( 六)之事實，各
    該被告均有行為分擔，均為共同正犯。被告庚○○、丙○○
    就上開犯罪事實 (三)、(五)；被告己○○就犯罪事實 (三)
    之預備強盜犯罪，於未經有偵查犯罪權之機關或人員發覺前
    ，均主動於警詢向員警坦承有上述預備強盜犯行，有被告己○○、庚○○、丙○○警詢筆錄存卷為憑（被告己○○部分
    見偵字第 14142號卷第27頁、被告庚○○部分見同上卷第15
    至16頁；被告丙○○部分見同卷第30至31頁、第35頁），渠
    等自首預備強盜之犯行並自願接受裁判，爰依刑法第62條前
    段規定，就預備強盜部分，減輕其刑。並審酌被告己○○、
    庚○○、丙○○等人犯案時，均正值身強體壯之盛年，竟為
    清償在外債務，不思循以正當手段獲取財物，被告庚○○、
    與己○○、戊○○、壬○等 4人結夥三人以上、攜帶兇器，
    對被害人施以強暴脅迫手段而強盜財物得手，被告庚○○攜
    帶兇器以強暴方式對被害人取財，對被害人之生命、身體及
    財產法益危害甚鉅，渠等犯罪情節非屬輕微，並分別考量渠
    等於本件犯行中所涉之次數、罪質、情節輕重與參與程度；
    惟被告庚○○、丙○○對所犯全部坦承，被告己○○則坦承
    部分犯行，犯後態度尚屬良好，足認有悔意，且被告庚○○
    已與被害人丁○○、乙○、辛○○等人達成和解，被告己○○亦已與被害人丁○○達成和解，並據上開被害人等表示願
    意給予其等自新機會，有協議書二紙、刑事撤回告訴狀一紙
    在卷可按（見原審卷一第317至319頁），並念及被告等人均
    因年輕識淺，思慮欠周乃致犯案，以及渠等尚無前案論罪科
    刑紀錄，有各被告臺灣高等法院被告前案紀錄表 1份在卷可
    按，前之素行非屬惡極，併審酌被告等之品行、犯罪動機、
    目的、犯罪所得及渠等之生活狀況等一切情狀；綜合以上考
    量，認檢察官求處被告己○○執行刑20年、被告庚○○18年
    、被告丙○○ 1年，尚嫌過重，而分別量處下列之刑：(1)就
    被告己○○所犯共同預備強盜，二罪，各量處有期徒刑 3月
    、4月；就共同犯攜帶兇器搶奪罪，二罪，各量處有期徒刑1
    年2月；另就所犯攜帶兇器竊盜罪部分，量處有期徒刑7月。
    (2)就被告庚○○所犯共同攜帶兇器強盜罪量處有期徒刑7年2
    月；就所犯共同預備強盜，二罪，各量處有期徒刑 3月；就
    共同犯攜帶兇器搶奪罪，二罪，各量處有期徒刑1年2月；另
    就所犯攜帶兇器竊盜罪部分，量處有期徒刑 7月；並定應執
    行有期徒刑 9年。(3)就被告丙○○所犯共同預備強盜，二罪
    ，各量處有期徒刑 3月；就共同犯攜帶兇器竊盜罪部分，量
    處有期徒刑 7月，並定應執行有期徒刑10月。並說明本件被
    告己○○、庚○○、戊○○、丙○○等 4人於刑之執行前，
    並無宣告令入勞動場所強制工作之之必要等語，及說明扣案
    扳手1支、西瓜刀1把、安全帽 1頂，均為被告己○○所有，
    扳手用於犯罪事實 (五) 之竊盜犯行，西瓜刀用於犯罪事實
    (三)、(五)預備強盜犯行，安全帽為被告己○○於為犯罪事
    實 (一)( 二)( 三)( 四)( 五)( 六)犯行所戴，均據被告己○○於原審審理時證述明確（見原審卷一第292頁、第293頁
    審理筆錄），被告己○○以安全帽避免被辨別容貌，堪認係
    供犯罪所用之物，是以上之物均依刑法第38條第1項第2款規
    定及「共犯共同」原則，於各犯罪事實主文項下宣告沒收。
    至犯罪事實 (一)( 二)( 四)( 六)犯行所用之西瓜刀與犯罪
    事實 (三)( 五)所使用之西瓜刀並非相同，業據被告己○○
    於偵查中供稱其餘案件所使用之西瓜刀，與被告丙○○有參
    與犯行【指本件犯罪事實 (三)( 五)】所使用之西瓜刀，並
    非相同（見偵字第14142號卷第306頁偵查筆錄），且均未扣
    案，無法證明現尚存在，為免執行困難，故不予沒收；另扣
    案外套，雖為被告己○○所有，尚難認為本件所用或預備使
    用之物；至扣案 NOKIA手機則為被害人丁○○所有，以上之
    物則不併予宣告沒收等語。末按量刑之輕重，係屬事實審法
    院得依職權自由裁量之事項，茍於量刑時，已依行為人之責
    任為基礎，並斟酌刑法第57條各款所列情狀，而未逾越法定
    範圍，又未濫用其職權，即不得遽指為違法。本件原判決於
    量刑時，已依上揭規定，審酌上述被告己○○就犯罪事實（
    三）至（六）；庚○○就犯罪事實（一）、（三）至（六）
    ；丙○○就犯罪事實（三）、（五）之犯罪之動機；被告等
    人參與犯罪程度、犯罪所生之危害、事後已與被害人達成和
    解；被告庚○○犯後配合警方供出上情，被告庚○○、丙○○就準備強盜之犯行自首，渠等犯後之態度等一切情狀，予
    以綜合考量後，分別科刑及定執行刑如前所述，除被告己○○所定執行刑外，其餘部分並未逾越法定刑度，亦未濫用自
    由裁量之權限，刑度亦屬妥適，核無不當或違法之情形。
二、檢察官上訴意旨略以：（一）、原審判決事實（四）部分僅
    認定被告己○○與庚○○構成共同犯攜帶兇器搶奪罪，亦有
    認事用法之違誤，上訴理由，敘述如下：原審以被告己○○
    對被害人丁○○取財時雖持西瓜刀，並擺放於丁○○眼界可
    及之處，惟尚距離46公分之遠，認定被告己○○並未以西瓜
    刀接觸或逼近被害人而對其意思自由造成壓制；又被害人丁○○因自己跌倒後持背包之手鬆開致背包掉在前面，被告己○○順勢蹲下取走其背包，並非施以強暴、脅迫、藥劑、催
    眠術或他法至被害人不能抗拒。惟本件被害人丁○○之所以
    逃離跌倒，係因被告己○○持西瓜刀逼近，且業已逼近僅餘
    46 公分，是被害人確因被告己○○持西瓜刀之強暴行為導
    致不能抗拒，原審未慮及此部分，徒以被害人跌倒造成財物
    鬆脫，僅論被告己○○構成加重搶奪罪責，機械式切割事實
    以適用法律，與社會常情不符，有認事用法之違誤。（二）
    、又原審就被告己○○、庚○○、丙○○分別為應執行有期
    徒刑11年、9年、10月，量刑及定執行刑尚屬過輕，已有違
    數罪併罰之本質及刑罰公平原則之考量，不無鼓勵犯罪，詎
    被告己○○、庚○○、丙○○三人不服原判決，編詞任意提
    起上訴，濫用司法資源，原審未及審酌被告3人濫行上訴之
    犯後態度，為此請求撤銷改判云云。惟按搶奪罪以乘人不及
    抗拒，公然掠取其財物為成立要件，雖掠奪之際或不免於暴
    行，然與強盜罪之暴行，必須至使人不能抗拒之情形，迥然
    有別，此最高法院32年上字第2181號亦著有判例。是以，搶
    奪罪乃是行為人出於取得意圖，而乘被害人不備，不及抗拒
    ，使用暴力而掠取掠取財物之財產罪；如行為人使用強暴、
    脅迫等強制手段，至使被害人不能抗拒之程度而搶取，則為
    強盜罪。又強盜罪，係以意圖為自己或第三人不法所有，以
    強暴、脅迫、藥劑、催眠術或他法，至使不能抗拒而取他人
    之物或使其交付，為構成要件。所謂「至使不能抗拒」，係
    指行為人所施用之強暴、脅迫等非法方法，在客觀上足使被
    害人喪失意思自由，並達於不能抗拒之程度者而言；倘未達
    於此程度，因被害人主觀上之畏懼，不敢出而抵抗，任其取
    得財物者，除合於搶奪、恐嚇取財等罪之要件，應論以該等
    罪名外，要難以強盜罪相繩。查原判決以：本件被告己○○
    雖於警詢證稱伊有下車用西瓜刀抵住被害人丁○○脖子並對
    其為取財之表示（見同上偵卷第26頁），惟證人丁○○已於
    檢察官偵查中、原審審理時證稱被告己○○當時雖有持西瓜
    刀，惟並未以之抵住被害人明確，以被害人丁○○為本件親
    身經歷之人，且與被告己○○素昧平生，並無飾詞袒護被告
    己○○之虞，其指述之情節自無虛妄之危險；又被告己○○
    涉本件多起奪取他人財物之案件，對於每件所涉案件記憶偶
    有疏誤並非不可能，是自以證人丁○○所述被告己○○並未
    以西瓜刀抵住伊頸部之陳述較為可信。綜合被告己○○、庚○○於警詢之自白與偵查中之供述、證人丁○○之證詞，本
    件被告己○○對被害人丁○○取財時雖持西瓜刀，並擺放於
    丁○○眼界可及之處，惟尚距離46公分之遠，業據證人丁○○於原審審理時證述甚明，是被告己○○並未以西瓜刀接觸
    或逼近被害人，且當時被害人猶可逃跑，足見當時被害人之
    意思自由並未完全喪失，應未達於不能抗拒之程度，而係因
    被害人因所著拖鞋不易奔跑而自己跌倒後持背包之手鬆開致
    背包掉在前面，被告己○○始得順勢蹲下搶走其背包，奪取
    背包時亦顯然係乘被害人不及抗拒而掠取其財物，而並非施
    以何強暴、脅迫、藥劑、催眠術或他法至被害人不能抗拒甚
    明，是檢察官就上述部分上訴，核無理由，應予駁回。
三、上訴人即被告己○○就犯罪事實（三）至（六）部分上訴略
    以：伊雖有以自備之西瓜刀自被害人丁○○處取得財物，惟
    辯稱西瓜刀拿出後就馬上收起來，於犯罪事實（四）中，被
    害人丁○○係自己跌倒，其並未讓被害人丁○○不能抗拒云
    云；又其犯後態度良好，年紀尚輕，上述各罪量刑過重云云
    。又上訴人即被告庚○○上訴略以：就犯罪事實（一）部分
    ，下手實施取財之己○○並未至使被害人辛○○不能抗拒，
    應僅構成恐嚇取財罪，尚難以加重強盜論處；又伊事後已與
    被害人達成和解，並獲被害人之諒解，年紀尚輕，犯後態度
    良好，未曾傷人，已深知悔悟，原審量刑及定應執行刑過重
    云云。又上訴人即被告丙○○則上訴意旨略以：就犯罪事實
    （三）、（五）部分，被告與其他共犯於出發前，係要分頭
    行搶，而非分頭實施強盜行為，被告於與己○○那組分開後
    ，因被告與庚○○均不敢拿刀行搶，故並未尋覓下手目標，
    而係直接至約定之地點等候，是被告應無預備強盜之行為，
    原判決僅以被告等人所騎乘之機車上放有西瓜刀，即認定被
    告等人係為實施強盜行為，以預備強盜罪論處，即有未洽。
    又伊被訴加重竊盜部分，伊並未與己○○就竊取車牌一事有
    犯意之聯絡及行為之分擔，在被告等人集合前，己○○即已
    決定偷車牌，並未與被告討論，且己○○下手實施竊盜時，
    伊及庚○○等人係於巷口之便利商店前吃東西等待，並非於
    該處把風，被告犯後深表悔悟，若認有罪請求從輕量刑云云
    ，惟查，被告等其餘辯解，均經原判決詳細論駁。於本院並
    無更積極有利於被告的證據可供調查、審理，是被告庚○○
    、丙○○，與被告己○○就犯罪事實（三）至（六）部分所
    提之上訴，均無理由，均應予駁回。
伍、定執行刑：
    被告己○○所犯上述如附表所示 2次共同犯結夥攜帶兇器強
    盜罪、2次共同犯攜帶兇器搶奪罪、2次共同預備強盜罪、攜
    帶兇器竊盜等 7罪，為數罪，已如前述，應予分論併罰。爰
    依刑法第51條第 5款之規定，就本判決主文第二項被告己○○撤銷改判部分（即其所犯上述共同犯結夥攜帶兇器強盜罪
    2 罪）所處之刑，與己○○駁回上訴部分（即己○○所犯上
    述2次共同犯攜帶兇器搶奪罪、2次共同預備強盜罪、攜帶兇
    器竊盜等 5罪部分）所處之刑，定其應執行刑如主文第五項
    所示。附表所示之物，併依法執行之。
乙、無罪部分（即被告己○○、庚○○、戊○○被訴於97年9月5
    日犯竊盜罪部分）：
壹、公訴意旨另以：被告己○○、庚○○、戊○○與壬○共同意
    圖為自己不法之所有，基於竊盜之犯意聯絡，於97年9月5日
    凌晨0時許，由己○○騎乘車號962-CXE號機車至臺北市○○
    區○○街「海光公園」附近，以不詳之方法竊取不詳號碼之
    機車車牌 2面，得手後由被告己○○將上開車牌各置換於其
    自己及被告戊○○所有之車號962-CXE號、376-BGC號機車上
    ，因認被告己○○、庚○○、戊○○涉犯刑法第320條第1項
    竊盜罪嫌云云。
貳、本件引用附件原判決理由欄乙、無罪部分記載的理由。
參、檢察官上訴意旨略以：原審判決被告己○○、庚○○、戊○○被訴於民國97年9月5日犯竊盜罪無罪，無非係以僅有被告
    己○○自白，並無補強證據，且被害人、犯罪時間、地點、
    手段為何，均未指明為無罪之依據，惟起訴書所載被告己○○竊取車牌之時間、地點均有具體指明為「於97年9月5日凌
    晨 0時許，臺北市○○區○○街海光公園附近，竊取不詳號
    碼之機車車牌 2面」，雖被害人為何未具體指明，然此部分
    可函請轄區派出所提供，原審疏未調查此事項，且未論及為
    何不調查，有應調查之證據而未調查之違法；且據共同被告
    己○○、庚○○、戊○○均供稱車牌係己○○偷來等情，雖
    共同被告庚○○、戊○○未親眼目睹被告己○○行竊過程，
    然就所使用機車原車牌遭變換乙節均供述相符，足證被告己○○確有竊取機車車牌 2面，且供強盜以規避查緝使用，原
    審未予調查，就此竊盜部分逕為無罪判決，有認事用法之違
    誤云云，惟本案檢察官所舉之上揭證據，僅有被告己○○之
    自白，無其他補強證據佐證被告有檢察官所指行竊車牌之犯
    行，其證明程度仍無法使法院達於可排除合理之懷疑而形成
    被告有罪之法律上確信之程度。原審並已就其心證上理由詳
    加闡述，敘明何以無從為有罪的確信，因認不能證明被告等
    3人此部分犯罪，而就被告等己○○、庚○○、戊○○等3人
    此部分均諭知無罪之判決，核無違誤，應予維持。至檢察官
    雖於原審審理時將被告己○○、庚○○、戊○○所涉前揭竊
    盜犯行予以減縮（見原審卷一第 249頁審理筆錄），惟並非
    於審理期日以言詞撤回該部分起訴，且檢察官亦未以書狀撤
    回此部分之起訴，原審依法為實體之認定，亦無違誤，併予
    敘明。
肆、上訴人即檢察官就此部分猶執前詞提起上訴，惟並未提出其
    他積極佐證以實其說，難認有理由，亦應駁回。
據上論斷，應依刑事訴訟法第第368條、第369條第1項前段、第3
64條、第373條、第299條第1項前段，刑法第28條、第330條第1
項、第51條第5款、第38條第1項第2款，判決如主文。
本案經檢察官吳春麗到庭執行職務。
中    華    民    國    98    年    8     月     4    日
                  刑事第七庭  審判長法  官  陳晴教
                                    法  官  楊智勝
                                    法  官  游紅桃
附表
┌──┬──────────────┬─────────────────┐
│編號│事實                        │主文                              │
├──┼──────────────┼─────────────────┤
│一  │犯罪事實（一）：            │己○○共同犯結夥攜帶兇器強盜罪，處│
│    │己○○、庚○○、戊○○與壬○│有期徒刑捌年；扣案安全帽壹頂沒收。│
│    │基於共同強盜犯意聯絡，於97年│庚○○共同犯結夥攜帶兇器強盜罪，處│
│    │9 月5 日持西瓜刀強盜辛○○  │有期徒刑柒年貳月；扣案安全帽壹頂沒│
│    │                            │收。                              │
│    │                            │戊○○共同犯結夥攜帶兇器強盜罪，處│
│    │                            │有期徒刑柒年；扣案安全帽壹頂沒收。│
│    │                            │                                  │
├──┼──────────────┼─────────────────┤
│二  │犯罪事實（二）：            │己○○共同犯攜帶兇器強盜罪，處有期│
│    │己○○與毛均基於共同強盜犯意│徒刑捌年；扣案安全帽壹頂沒收。    │
│    │聯絡，於97年9月6日持西瓜刀強│                                  │
│    │盜乙○                      │                                  │
├──┼──────────────┼─────────────────┤
│三  │犯罪事實（三）：            │己○○共同預備強盜，處有期徒刑參月│
│    │己○○、庚○○、丙○○、壬○│，扣案安全帽壹頂、西瓜刀壹把，均沒│
│    │於97年9 月12日至13日某日夜間│收。                              │
│    │某時，共同預備強盜          │庚○○共同預備強盜，處有期徒刑參月│
│    │                            │，扣案安全帽壹頂、西瓜刀壹把，均沒│
│    │                            │收。                              │
│    │                            │丙○○共同預備強盜，處有期徒刑參月│
│    │                            │，扣案安全帽壹頂、西瓜刀壹把，均沒│
│    │                            │收。                              │
├──┼──────────────┼─────────────────┤
│四  │犯罪事實（四）：            │己○○共同犯攜帶兇器搶奪罪，處有期│
│    │己○○與庚○○基於共同搶奪犯│徒刑壹年貳月；扣案安全帽壹頂沒收。│
│    │意聯絡，於97年9月16日持西瓜 │庚○○共同犯攜帶兇器搶奪罪，處有期│
│    │刀搶奪丁○○                │徒刑壹年貳月；扣案安全帽壹頂沒收。│
├──┼──────────────┼─────────────────┤
│五  │犯罪事實（五）：            │己○○共同犯攜帶兇器竊盜罪，處有期│
│    │己○○、庚○○、丙○○、壬○│徒刑柒月，扣案扳手壹支沒收。      │
│    │基於共同竊盜犯意聯絡，於97年│庚○○共同犯攜帶兇器竊盜罪，處有期│
│    │9月17日凌晨0時30分許，持扳手│徒刑柒月，扣案扳手壹支沒收。      │
│    │竊取車號361-BGW號、376-BER號│丙○○共同犯攜帶兇器竊盜罪，處有期│
│    │車牌各一面                  │徒刑柒月，扣案扳手壹支沒收。      │
├──┼──────────────┼─────────────────┤
│六  │犯罪事實（五）：            │己○○共同預備強盜，處有期徒刑肆月│
│    │己○○、庚○○、丙○○、壬○│，扣案安全帽壹頂、西瓜刀壹把，均沒│
│    │於97年9 月17日凌晨共同預備強│收。                              │
│    │盜                          │庚○○共同預備強盜，處有期徒刑參月│
│    │                            │，扣案安全帽壹頂、西瓜刀壹把，均沒│
│    │                            │收。                              │
│    │                            │丙○○共同預備強盜，處有期徒刑參月│
│    │                            │，扣案安全帽壹頂、西瓜刀壹把，均沒│
│    │                            │收。                              │
├──┼──────────────┼─────────────────┤
│七  │犯罪事實（六）：            │己○○共同犯攜帶兇器搶奪罪，處有期│
│    │己○○與庚○○基於共同搶奪犯│徒刑壹年貳月；扣案安全帽壹頂沒收。│
│    │意聯絡，於97年9月19日持西瓜 │庚○○共同犯攜帶兇器搶奪罪，處有期│
│    │刀搶奪癸○○                │徒刑壹年貳月；扣案安全帽壹頂沒收。│
└──┴──────────────┴─────────────────┘
以上正本證明與原本無異。
預備強盜、竊盜部分不得上訴。
其餘得上訴，如不服該部分判決，應於收受送達後10日內向本院
提出上訴書狀，其未敘述上訴之理由者並得於提起上訴後10日內
向本院補提理由書（均須按他造當事人之人數附繕本）「切勿逕
送上級法院」。
                                    書記官   戴伯勳
中    華    民    國    98    年    8     月    6     日
附錄：本案論罪科刑法條全文
中華民國刑法第328條（普通強盜罪）
意圖為自己或第三人不法之所有，以強暴、脅迫、藥劑、催眠術
或他法，至使不能抗拒，而取他人之物或使其交付者，為強盜罪
，處5年以上有期徒刑。
以前項方法得財產上不法之利益或使第三人得之者，亦同。
犯強盜罪因而致人於死者，處死刑、無期徒刑或 10 年以上有期
徒刑；致重傷者，處無期徒刑或 7 年以上有期徒刑。
第 1 項及第 2 項之未遂犯罰之。
預備犯強盜罪者，處 1 年以下有期徒刑、拘役或 3 千元以下罰
金。
中華民國刑法第330條第1項（加重強盜罪）
犯強盜罪而有第 321 條第 1 項各款情形之一者，處 7 年以上有
期徒刑。
中華民國刑法第326條第1項（加重搶奪罪）
犯前條第 1 項之罪，而有第 321 條第 1 項各款情形之一者，處
 1 年以上 7 年以下有期徒刑。
中華民國刑法第321條（加重竊盜罪）
犯竊盜罪而有左列情形之一者，處 6 月以上、 5 年以下有期徒
刑：
一、於夜間侵入住宅或有人居住之建築物、船艦或隱匿其內而犯
    之者。
二、毀越門扇、牆垣或其他安全設備而犯之者。
三、攜帶兇器而犯之者。
四、結夥三人以上而犯之者。
五、乘火災、水災或其他災害之際而犯之者。
六、在車站或埠頭而犯之者。
前項之未遂犯罰之。


司法院資訊處製作；財團法人民間司法改革基金會備份。
